【裁判字號】    97,判,341
【裁判日期】    970430
【裁判案由】    綜合所得稅
【裁判全文】
最  高  行  政  法  院  判  決
                                     97年度判字第00341號
上  訴  人  甲○○
被 上訴 人  財政部臺北市國稅局
代  表  人  凌忠嫄
上列當事人間綜合所得稅事件，上訴人對於中華民國95年7月27
日臺北高等行政法院94年度訴字第3847號判決，提起上訴，本院
判決如下：
    主  文
上訴駁回。
上訴審訴訟費用由上訴人負擔。
    理  由
一、上訴人辦理民國89年度綜合所得稅結算申報，申報綜合所得
    額為新台幣（下同）1,911,327元，其中退職所得項目為1,6
    58,279元。嗣經被上訴人依華儲股份有限公司（下稱華儲公
    司）開立扣繳憑單，查獲上訴人於89年2月16日自華儲公司
    離職，領取離職金2,803,170元，被上訴人乃依上訴人任職
    華儲公司之實際服務年資（半年）計算退職所得免稅部分為
    112,500元，核定上訴人退職所得為2,690,670元、綜合所得
    額為3,652,563元，補徵稅額429,926元，並按所漏稅額421,
    285元處0.2倍之罰鍰計84,200元（計至百元止）。上訴人不
    服，申請復查，經被上訴人以94年7月28日財北國稅法字第
    0940255686號復查決定（下稱原處分）註銷罰鍰84,200元，
    餘則維持原核定。上訴人不服，提起訴願，遭決定駁回，遂
    循序提起行政訴訟。
二、上訴人起訴主張略謂：上訴人係交通部民航局台北航空貨運
    站（下稱台北航空貨運站）之公務員，台北航空貨運站民營
    化後，改為華儲公司，上訴人自華儲公司領取260餘萬元之
    資遣費，名義上雖由華儲公司所給付，實乃台北航運站與華
    儲公司所共同給付，係基於同一資遣事實所給付之一次資遣
    費。上訴人於台北航運站服務年資25年，有750萬元的減半
    納稅額，現自台北航運站與華儲公司共同取得之資遣費在此
    額度內，理應享有退職人員減半課稅之權利。原處分所據之
    財政部91年1月23日台財稅字第0000000000號函，其法律效
    力自不得逾越所得稅法第14條規定，原處分應審酌上訴人僅
    有一次資遣及領取一次資遣費之事實，歸併計算上訴人之服
    務年資及核課上訴人之應納稅額始合理等語，求為判決訴願
    決定及原處分不利於上訴人之部分均撤銷。
三、被上訴人則略以：上訴人於89年1月15日自台北航空貨運站
    退休，嗣於翌日任職華儲公司，並於89年2月16日離職，被
    上訴人乃按上訴人任職華儲公司之實際服務年資半年（未滿
    6個月以半年計）計算退職所得免稅部分為112,500元（計算
    式：免稅級距﹝150,000×0.5﹞＋半數課稅級距﹝300,000
    －150,000﹞×0.5×50％＝112,500），上訴人實際應課稅
    之退職所得為2,690,670元（計算式：退休金給付總額2,803
    ,170－免稅金額112,500＝2,690,670），核定上訴人退職所
    得2,690,670元，併課上訴人當年度綜合所得稅，並無不合
    。上訴人於台北航空貨運站年資已結算，並由該站發給退職
    所得，依據公營事業移轉民營條例施行細則第16條規定、財
    政部91年1月23日台財稅第0000000000號令釋意旨有關「退
    職服務年資」應按民營化後之服務年資計算」，故上訴人於
    89年2月16日領取退職所得時，其年資於民營化後服務於華
    儲公司之年資重新核算，原處分核算並無違誤等語，資為抗
    辯，求為判決駁回上訴人之訴。
四、原審斟酌全辯論意旨及調查證據結果，略以：上訴人89年度
    有兩筆退職金，一筆為322,623元，另筆為2,690,670元，前
    一筆退職金係上訴人服務於台北航空貨運站25年年資辦理結
    算而得；至上訴人於華儲公司到職日為89年1月16日，離職
    日為同年2月16日，年資為半年（未滿半年以半年計算），
    領取之離職金為2,690,670元，則此筆退（離）職金之課稅
    所得額，即應依所得稅法第14條第1項第9類第2目及第3目「
    （二）超過15萬元乘以退職服務年資之金額，未達30萬元乘
    以退職服務年資之金額部分，以其半數為所得額。（三）超
    過30萬元乘以退職服務年資之金額部分，全數為所得額。退
    職服務年資之尾數未滿6個月者，以半年計」之規定計算；
    而華儲公司就此亦覆稱：其公司於辦理上訴人退職時，有關
    退職服務年資之計算，依法須以任職華儲公司之實際服務年
    資（半年）為準等情，從而，原處分核定上訴人退職所得共
    計2,690,670元，進而核定綜合所得額為3,652,563元，補徵
    稅額429,926元，即無違誤。另上訴人於89年度分別自台北
    航空貨運站及華儲公司領取退職金，前者以服務年資25年計
    算，後者以服務年資半年計算，前者為公務員年資，後者為
    民營公司年資，二者之給付單位及性質既均不同，自無合併
    計算可言。又財政部91年1月23日台財稅第0000000000號函
    釋揭示：民營化事業給付退職所得，有關「退職服務年資」
    應按民營化後之服務年資計算，係因民營化之前，公務員服
    務年資業已一次領取且已結算之故（公營事業移轉民營條例
    第8條規定參照），是該函釋並無違反所得稅法第14條第1項
    第9類之規定等語，因而駁回上訴人在原審之訴。
五、本院查：按「個人之綜合所得總額，以其全年左列各類所得
    合併計算之：．．．第九類︰退職所得︰凡個人領取之退休
    休金、資遣費、退職金、離職金、終身俸及非屬保險給付之
    養老金等所得。但個人領取歷年自薪資所得中自行繳付儲金
    之部分及其孳息，不在此限。一、一次領取者，其所得額之
    計算方式如左：（一）一次領取總額在十五萬元乘以退職服
    務年資之金額以下者，所得額為零。（二）超過十五萬元乘
    以退職服務年資之金額，未達三十萬元乘以退職服務年資之
    金額部分，以其半數為所得額。（三）超過三十萬元乘以退
    職服務年資之金額部分，全數為所得額。退職服務年資之尾
    數未滿六個月者，以半年計；滿六個月者，以一年計。」為
    所得稅法第14條第1項第9類第1款所明定。又「移轉民營後
    繼續留任人員，得於移轉當日由原事業主就其原有年資辦理
    結算，其結算標準依前項規定辦理。但不發給六個月薪給及
    一個月預告工資。其於移轉日起五年內資遣者，按從業人員
    移轉民營當時或資遺時之薪給標準，擇優核給資遺給與，並
    按移轉民營當時薪給標準加發六個月薪給及一個月預告工資
    」、「本條例第八條第三項所稱結算，指結清年資，辦理給
    付。辦理結算後之從業人員，其年資重新起算。」復分別為
    公營事業移轉民營條例第8條第3項及行為時同條例施行細則
    第18條所明定。另「原公營事業移轉民營後繼續留用人員，
    其於移轉之日起五年內資遣者，該民營化事業依『公營事業
    移轉民營條例』及相關法令規定發給之資遣費、優惠離職金
    、加發六個月薪給及一個月預告工資，依所得稅法第十四條
    第一項第九類第一款規定計算所得額時，有關『退職服務年
    資』應按民營化後之服務年資計算；民營化事業於給付上開
    退職所得時，依同法第八十八條規定辦理扣繳。」亦經財政
    部91年1月23日台財稅第0000000000號函釋在案。本件上訴
    人89年度有兩筆退職金，一筆為322,623元，一筆為2,803,1
    70元，前一筆退職金係上訴人服務於台北航空貨運站25年年
    資辦理結算而得；另筆2,803,170元之退職金係於89年1月16
    日任職華儲公司，嗣於同年2月16日離職時所領取，並經華
    儲公司於91年11月5日函覆被上訴人，其公司於辦理退職時
    ，有關退職服務年資之計算，依法須以任職華儲公司之實際
    服務年資（半年）為準，被上訴人乃依前揭所得稅法第9條
    第1項第9類規定，計算此筆退職金之課稅所得額為2,690,67
    0元，自無不合。上訴意旨仍執詞主張其受領系爭退職金280
    萬餘元，係任公職25年計算而來，被上訴人以半年服務年資
    計算所得稅，違反所得稅法第14條之規定云云，惟查上訴人
    於本年度分別自台北航空貨運站及華儲公司領取退職金，前
    者以服務年資25年計算，後者以服務年資半年計算，前者為
    公務員年資，後者為民營公司年資，給付單位亦不相同，無
    合併計算可言。財政部91年1月23日台財稅第0000000000號
    函釋，民營化事業給付退職所得，有關「退職服務年資」應
    按民營化後之服務年資計算，係因依公營事業移轉民營條例
    第1條之立法目的，可知公營事業民營化之目的，在於提昇
    事業之競爭效率，故該條例第8條第3項乃賦予原事業主得將
    移轉民營後繼續留用人員原有年資予以結算之權利，俾以移
    轉民營化後之事業不必背負公營時期之人事負擔，有利民營
    化之推動，則在民營化之前，公務員服務年資既已結清，民
    營化事業給付之退職所得，自應按民營化後之服務年資計算
    ，該函釋並未違反所得稅法第14條第1項第9類之規定，原判
    決亦無不適用法規情事。上訴意旨仍執前詞，求予廢棄，為
    無理由，應予駁回。
六、據上論結，本件上訴為無理由，爰依行政訴訟法第255條第1
    項、第98條第1項前段，判決如主文。
中    華    民    國    97    年    4     月    30    日
                    最高行政法院第四庭
                        審判長法官  鍾  耀  光
                              法官  黃  淑  玲
                              法官  姜  仁  脩
                              法官  王  德  麟
                              法官  黃  清  光
以  上  正  本  證  明  與  原  本  無  異
中    華    民    國    97    年    5     月    2     日
                              書記官  黃  淑  櫻


司法院資訊處製作；財團法人民間司法改革基金會備份。
